臺北高等行政法院判決
　　　　　　　　　　　　　　　　　　 94年度簡字第00175號
原　　　告　甲○○
被　　　告　交通部公路總局
代　表　人　陳晉源（局長）住同上
訴訟代理人　乙○○
上當事人間因汽車運輸業管理規則事件，原告不服交通部中華民
國92年12月29日交訴字第0920071426號訴願決定，提起行政訴訟
。本院判決如下：
    主  文
原告之訴駁回。
訴訟費用由原告負擔。
　　事實及理由
一、事實概要：緣原告於民國（下同）92年4月10日將其所有車
    號CM-5530號自用小客車租予訴外人鄭光正，並簽訂汽車租
    賃合約書，定於每月15日收取租金新台幣（下同）8,000元
    。嗣原告接獲該車違反道路交通管理事件通知單，而檢附該
    車輛汽車租賃合約書向被告所屬台北區監理所申請將該車違
    規案件歸責予鄭光正，經轉被告所屬板橋監理站辦理，板橋
    監理站以原告未依公路法申請核准，而經營汽車運輸業，爰
    依汽車運輸業管理規則第138條及公路法第77條第2項規定，
    以92年9月17日北監板三字第100011號交通部公路總局對違
    反汽車運輸業管理事件處分書，裁處原告5萬元罰鍰並吊扣
    該車牌照2個月，原告不服，提起訴願，經遭駁回，遂就罰
    鍰5萬元部分向本院提起本件行政訴訟。
二、原告起訴意旨略稱，其自始從未曾想將車子借給朋友，或出
    租營業靠租金生活，只因鄭光正苦苦多次哀求，並提出欲購
    買其所有之自用小客車，經考慮後才將車子半賣半送，以廉
    價月收8,000元分期付款方式救助朋友，並未從中牟利，反
    倒虧損幾十萬元，至今該車之違規單2萬多元及維修費4萬多
    元都由原告自行負擔。至於原告與鄭光正之租貸合約是假的
    ，根本不存在，求為判決訴願決定及原處分關於罰鍰50,000
    元部分撤銷，如認原告仍應受罰，請准予分期付款等語。
三、按行政訴訟法第24條規定：「經訴願程序之行政訴訟，其被
    告為左列機關：(一)駁回訴願時之原處分機關。(二)撤銷或變更
    原處分或決定時，為最後撤銷或變更之機關」。本件原告因
    違反汽車運輸業管理規則事件，不服被告92年9月17日北監
    板三字第100011號違反汽車運輸業管理事件處分書而訴願，
    並就罰鍰5萬元部分提起行政訴訟，依上開規定，被告機關
    應為交通部公路總局，詎原告起訴狀併列訴願機關交通部為
    被告，顯屬贅列，合先敘明。
四、按「公路汽車運輸，分自用與營業兩種。自用汽車，得通行
    全國道路，營業汽車應依左列規定，分類營運：．．．五、
    小客車租賃業：以小客車租與他人自行使用為營業者。」、
    「未依本法申請核准，而經營汽車或電車運輸業者，處新臺
    幣5萬元以上15萬元以下罰鍰，並勒令其停業，其非法營業
    之車輛牌照並得吊扣2個月至6個月，或吊銷之。」、「汽車
    及電車運輸業申請資格條件、立案程序、營運監督、業務範
    圍、營運路線許可年限及營運應遵行事項與對汽車及電車運
    輸業之限制、禁止事項及其違反之罰鍰、吊扣、吊銷車輛牌
    照或廢止汽車運輸業營業執照之要件等事項之規則，由交通
    部定之。」為公路法第34條第1項第5款、第77條第2項、第
    79條第5項所明定。次按「汽車運輸業依左列規定，分類營
    運：．．．五、小客車租賃業：以小客車出租與他人自行使
    用為營業者。」、「經營汽車運輸業，應備具籌備申請書，
    依左列規定，申請核准籌備：．．．三、經營．．．小客車
    租賃業．．．，向該汽車運輸業主事務所所在地之中央或直
    轄市公路主管機關申請。」、「未經申請核准而經營汽車運
    輸業者，應依於公路法第77條第2項之規定舉發。」為汽車
    運輸業管理規則第2條第1項第5款、第4條第1項第3款、第13
    8條第1項所規定。
五、經查：
    本案係因原告於92年8月7日申請將系爭車輛之違規案件歸責
    予鄭光正，並檢附汽車租賃合約書，該合約書載明原告將系
    爭車輛租予鄭光正並每月收取租金8,000元，有原告不爭執
    為其簽名之汽車租賃契約影本一紙附卷可參，原告雖於起訴
    狀內陳稱該租賃契約是假的云云，然於本院審理時陳稱：．
    ．．伊朋友（指鄭光正）自己寫了一份汽車租賃合約書，他
    也同意給伊一個月8,000元租金，結果車子取去使用之後，
    他沒有按照合約履行，因為他有困難，所以沒有追究，．．
    ．伊不是租車，只是車子給他用等語（參本院卷第38頁），
    則依原告上揭陳述可知，原告確有與鄭光正訂立汽車租賃合
    約書，且彼二人有約定鄭光正每月應給付租金8,000元予原
    告無誤，此核與上揭汽車租賃合約書所載相符，顯見原告確
    有將其所有自用小客車租予他人使用屬實。至原告所辯鄭光
    正未依合約履行且未付租金云云，僅係原告與鄭光正間之租
    賃合約有無履行之問題，難謂該租賃契約為虛假，此無礙原
    告確有從事小客車租賃業之事實，是原告所辯即不足採信。
    從而，原告未依法申請核准，即從事小客車租賃業，顯已違
    反汽車運輸業管理規則第2條第1項第5款、第4條第1項第3款
    之規定，原告違法事實明確，被告依照汽車運輸業管理規則
    第138條第1項及公路法第77條第2項之規定，處原告法定最
    低金額5萬元罰鍰部分，並無違誤，應予維持。
六、綜上所述，原處分關於裁處原告罰鍰5萬元部分，認事用法
    既無違誤，訴願決定予以維持，即無不合，原告仍執前詞及
    個人主觀之見解，請求撤銷訴願決定及原處分關於罰鍰部分
    （原告就吊扣執照部分並無異議），為無理由，應予駁回。
    又本件為簡易事件，依卷內資料，事證已臻明確，爰不經言
    詞辯論為判決；至罰鍰金額是否得以分期繳納乃屬執行之程
    序問題，原告本可向被告為請求，並非本院所得審究，均併
    予敘明。
據上論結，本件原告之訴為無理由，爰依行政訴訟法第233條第1
項、第236條、第98條第3項前段，判決如主文。
中　　華　　民　　國　　94　　年　 　3　　月　 24  　 日
                  　　　　 第一庭　法　官  姜素娥
上為正本係照原本作成。
本件以訴訟事件所涉及之法律見解具有原則性者為限，始得於本
判決送達後20日內向本院提出上訴狀並表明上訴理由，如已於本
判決宣示後送達前提起上訴者，應於判決送達後20日內補具上訴
理由（均按他造人數附繕本），且經最高行政法院許可後方得上
訴。
中　　華　　民　　國　　94　　年　 　3　　月　 24  　 日
 　　  　　　　　　　   　　　     書記官  呂美玲
